【裁判字號】    99,家聲,86
【裁判日期】    990226
【裁判案由】    變更子女姓氏
【裁判全文】
臺灣高雄地方法院民事裁定              99年度家聲字第86號
聲  請  人  甲○○
上列聲請人聲請變更姓氏事件，本院裁定如下：
    主  文
聲請人甲○○（女，民國○○年○○月○ 日生，身分證統一編號：
Ｚ000000000號）之姓氏准予變更為母姓「鄭」。
聲請程序費用新臺幣壹仟元由聲請人負擔。
    理  由
一、聲請意旨略以：聲請人之父母於民國97年8 月8 日離婚，且
    聲請人從小到大常在眾人面前遭相對人摑打巴掌，令聲請人
    自尊受到傷害且畏懼；又其父母離婚後，其父常以電話或無
    故至聲請人研究所騷擾，並在其教室外稱「外遇沒有什麼」
    、「逢場作戲」等語，令其面上無光，在學校師長、同學面
    前抬不起頭。聲請人從小皆由母親照顧，為報答母親養育之
    恩，為其即將踏入社會有從新開始之機會，爰依民法第1059
    條第5 項第1 款規定，請求變更聲請人之姓氏為母姓「鄭」
    等語。
二、按子女已成年者，經父母之書面同意得變更為父姓或母姓；
    有下列各款情形之一，且有事實足認子女之姓氏對其有不利
    之影響時，父母之一方或子女得請求法院宣告變更子女之姓
    氏為父姓或母姓：一、父母離婚者。二、父母之一方或雙方
    死亡者。三、父母之一方或雙方生死不明滿三年者。四、父
    母之一方曾有或現有未盡扶養義務滿二年者，民法第1059條
    第3 項及第5 項定有明文。而姓氏屬姓名權而為人格權之一
    部分，具有社會人格之可辨識性，與身分安定及交易安全有
    關外，姓氏尚具有家族制度之表徵，故賦予父母之選擇權，
    惟因應情勢變更，倘有事實足認子女之姓氏對其有不利之影
    響時，父母之一方或子女自得請求法院宣告變更子女之姓氏
    為父姓或母姓。
三、經查，聲請人主張之上開事實，業據提出戶籍謄本、兩願離
    婚協議書各1 紙為證，並經聲請人之母親鄭自來到庭陳稱：
    「她的父親造成她心理壓力，會打她，左邊的耳朵常常聽不
    到，因為大一的時候被父親打耳光。…他有外遇，還會家暴
    。我們已經搬離開家。離家之後，他跑到學校找聲請人，在
    學校說外遇不是什麼丟臉的事，在那邊大吼，說逢場作戲。
    」等語明確，堪信為真實。本院審酌聲請人在其成長過程中
    ，屢遭受其父親施以身體上及精神上之暴力對待，令其心生
    恐懼且自尊受損，顯已影響聲請人之身心健全發展，依上開
    情形，聲請人如再從父姓，確有心靈上無法從遭父親暴力之
    陰影解脫之不利情事存在，故本件堪認聲請人從父姓對其確
    有明顯不利之影響，而有變更為母姓之必要。本件聲請，為
    有理由，應予准許，爰宣告變更聲請人之姓氏為母姓「鄭」
    。
四、依非訟事件法第21條第1 項、第24條第1 項，裁定如主文。
中    華    民    國    99    年    2     月    26    日
                  家事法庭  法  官  郭佳瑛
以上正本係照原本作成
如不服本裁定應於送達後10日內向本院提出抗告狀，並繳納抗告
費新台幣1,000元
中    華    民    國    99    年    2     月    26    日
                            書記官  曾小玲

司法院資訊處製作；財團法人民間司法改革基金會備份。
